臺灣澎湖地方法院民事簡易判決
111年度馬簡字第73號
原      告  林淑麗  
訴訟代理人  桂祥晟律師
被      告  葉俊緯  

            林建甫  
共      同
訴訟代理人  陳神冬  
上列當事人間請求遷讓房屋等事件，本院於民國111年7月22日言
詞辯論終結，判決如下：
    主  文
被告林建甫應將門牌號碼澎湖縣○○市○○路00○0號0樓房屋遷讓返
還予原告。
被告應自民國111年2月1日起至遷讓返還前項房屋之日止，按月
連帶給付原告新臺幣7萬2,000元。
原告其餘之訴駁回。
訴訟費用由被告林建甫負擔。
本判決主文第一項得假執行；但被告如以新臺幣18萬1,200元為
原告預供擔保，得免為假執行。
本判決主文第二項到期部分得假執行；但被告如按月以新臺幣7
萬2,000元為原告預供擔保，得免為假執行。
    事實及理由
壹、程序方面：
　　按訴狀送達後，原告不得將原訴變更或追加他訴。但擴張或
    減縮應受判決事項之聲明，不在此限，民事訴訟法第255條
    第1項第3款分別載有明文。查原告訴之聲明第2項原為：被
    告應自民國111年1月1日起至騰空返還聲明第1項房屋予原告
    之日止，按月連帶給付原告新臺幣（下同）12萬元。嗣於本
    院審理中，減縮起算日期為同年2月1日。核原告上開所為，
    係減縮應受判決事項之聲明者，揆諸前揭規定，應予准許。
貳、實體方面：
一、原告起訴主張：被告林建甫與原告就澎湖縣○○市○○路00○0號
    0樓房屋（下稱系爭房屋）簽訂房屋租賃契約，租期為110年
    1月1日至110年12月31日，每月租金為2萬4,000元（下稱系
    爭租約），若屆時未搬遷交還房屋，出租人得請求承租人即
    被告林建甫及連帶保證人即被告葉俊緯按月連帶給付相當於
    租金5倍之違約金。惟本件之租賃期間屆滿後，因考量被告
    林建甫在系爭房屋經營包子店多年，搬遷不易，故原告寬限
    被告林建甫至遲於111年1月31日前搬遷並點交返還系爭房屋
    。寬限期屆滿後，被告林建甫竟不願辦理搬遷，爰依兩造間
    之租賃契約法律關係，請求被告林建甫遷讓返還系爭房屋，
    及請求被告按月連帶給付12萬元之違約金等語。並聲明：㈠
    被告林建甫應將系爭房屋騰空返還予原告。㈡被告應自111年
    2月1日起至騰空返還系爭房屋予原告之日止，按月連帶給付
    原告12萬元。
二、被告則以：被告於系爭房屋經營○○包子饅頭店迄今已23年，
    兩造間均有簽訂租賃契約，每次2至3年不等，最近1次則是1
    10年1月1日至110年12月31日止，租金每月2萬4,000元。被
    告於歷次之承租期間內，均依約繳納租金，不曾遲交，且配
    合原告簽署AB兩個版本之租約，讓原告持不合法的版本向稅
    務機關申報稅金。惟原告考量在被告林建甫在系爭房屋營業
    多年，搬遷不易之情況下，有同意展延租期1年（即原告同
    意被告林建甫最晚至111年12月31日前搬遷完畢），並寄送
    展延租約版本給被告。然兩造就展延租約版本之約定條件進
    行協商時，原告竟突然於111年3月26日通知被告林建甫不簽
    展延租約並提起本件訴訟，故原告主張被告林建甫自111年1
    月1日起屬違約佔用，純屬誤認。又系爭租約約定之5倍違約
    金條款，係屬加重被告一方之責任，並不合理，有違公平誠
    信，應屬無效等語置辯。並答辯聲明：㈠原告之訴駁回。㈡如
    受不利判決願供擔保請准宣告免為假執行。
三、經查，兩造間有簽訂系爭租約，租期為110年1月1日至110年
    12月31日，每月租金為2萬4,000元，被告葉俊緯並擔任系爭
    租約之連帶保證人等情，有系爭租約影本在卷可稽，且為被
    告所不爭執，應堪信為真實。
四、原告主張系爭租約租期屆滿而請求被告林建甫騰空遷讓返還
    ，是否有理？本院之判斷如下：
　㈠按租賃定有期限者，其租賃關係，於期限屆滿時消滅；承租
    人於租賃關係終止後，應返還租賃物，民法第450條第1項及
    第455條前段定有明文。經查，系爭租約之租期僅到110年12
    月31日止，後經原告同意展延1個月給與被告林建甫進行搬
    遷等情，業經原告主張在卷，並有系爭租約在卷可參，堪認
    於本件言詞辯論終結時，系爭房屋之租賃期間已屆，被告林
    建甫自應依上開規定，將系爭房屋遷讓返還原告。
　㈡被告抗辯原告有同意展延一年之租期等語，並提出被告林建
    甫與房東之子陳○○間之簡訊對話內容為證。經查，被告所提
    之訊息中，被告林建甫固然有於110年12月20日對陳○○表示
    ：「陳先生，經多方考量，我們這邊希望可以再承租一年，
    讓我們有充裕時間準備。」等語，惟陳○○則於翌日回訊息表
    示：「林先生您好，經過討論，我們認為能給予的時間是半
    年，（略），若您仍覺得需要一年，我們會希望您提供合理
    的解釋說明為何還需要多時間，（略），不知道你們是否可
    以接受這些提案呢？再麻煩您撥空回覆，謝謝！」（見本院
    卷第135頁），由此可見，被告林建甫關於系爭租約展延1年
    之要約，已遭原告限制或變更為半年，依民法第160條第2項
    之規定，應視為拒絕原要約而為新要約。
　㈢又被告提出之訊息中，尚有陳星名於111年1月24日提出內容
    為：「林先生你好，至存證信函上提及的月底剩下一個禮拜
    ，若雙方最後真上法院，處理上也需要一年的時間。加上疫
    情的關係，我們會接受你們一年的請求。同意你們最晚至今
    年底前搬遷完畢。但其餘條件如同之前所提合約內容照舊並
    公證，不知道你這邊有沒有問題，不論有無問題都請你回覆
    ，以利後續討論與流程順利進行」之訊息，被告進而抗辯兩
    造間已有就系爭租約展延1年乙節達成合意云云。惟承前所
    述，被告前為系爭租約展延1年之要約既已遭拒絕，自不能
    將上開111年1月24日所表示之訊息解為對110年12月20日被
    告林建甫所發出展延1年之要約為承諾之意思表示。況此訊
    息之最末尚有表明：「其餘條件如同前所提合約內容照舊並
    『公證，不知道你這邊有沒有問題，不論有無問題都請你回
    覆，以利後續討論與流程順利進行』」等疑問或祈使語意之
    文義，充其量亦僅能解為原告有對被告林建甫發出以公證方
    式展延系爭租約1年之要約而已。又縱然後續雙方尚有繼續
    就租約之其餘內容、條件或範本之選用等仍有持續磋商至11
    1年3月21日，惟原告業已將最後之租賃合約傳送至被告林建
    甫之通訊軟體Line中，並給予審閱期至同年月24日止，此有
    被告提出之簡訊內容在卷可參（見本院卷第137頁），被告
    卻已表明並未簽署該份最後修改之租賃契約、原告於111年3
    月26日通知被告不簽展延之租約等語（見本院卷第147、127
    頁）明確，復未提出其他事證顯示被告林建甫有立時或通常
    情形內可期待之期間內為承諾而使租約契約成立，則應認原
    告就系爭房屋展延1年租期之要約，已於111年3月26日撤回
    ，兩造間自不能成立展延系爭房屋1年租期之租約。
　㈣綜上所述，兩造間尚無成立系爭房屋展延1年租期（即111年1
    月1日至111年12月31日）之租約，被告此部分抗辯不可採信
    ，原告請求被告林建甫將系爭房屋騰空返還，應屬有理。
五、原告請求被告按月連帶給付12萬元之違約金等語，則為被告
    所否認，並以前開情詞置辯。本院判斷如下：
　㈠經查，系爭租約第6條固然約定：「乙方（即被告林建甫）於
    租期屆滿時，除經甲方（即原告）同意繼續出租外，應即日
    將租賃房屋誠心按照原狀遷空交還甲方，不得藉詞推諉或主
    張任何權利，如不即時遷讓交還房屋時，甲方每月得向乙方
    請求按照租金5倍之違約金至遷讓完了之日止，乙方及連帶
    保證人丙方（即被告葉俊緯），絕無異議」等語（見本院卷
    第25頁），被告則抗辯系爭租約中關於承租人屆期不遷讓房
    屋而有違約金之部分無效云云，然此部分之違約金應係奠基
    於承租人不遵守租約之前提下所為之懲罰性約為金，目的是
    在督促承租人應按時交還房屋而履行契約之義務，並無有何
    顯失公平之情形，故無所謂因約定高額違約金而認定該違約
    金條款無效之情形。是被告此部分抗辯並不足採。
　㈡按約定之違約金額過高者，法院得減至相當之數額，民法第2
    52條定有明文，至於是否相當，即須依一般客觀事實，社會
    經濟狀況及當事人所受損害情形，以為斟酌之標準。本院斟
    酌被告自述已承租系爭房屋經營○○包子店長達23年之久，其
    間並無積欠或拖延租金等語，參以本事件之起因係原告已不
    再續租、系爭房屋之每月租金為2萬4,000元、用途為商業使
    用、使用範圍為建物之1樓、使用之面積大小、地點位於澎
    湖縣馬公市區內等因素，以及原告名下尚有利息、股利及薪
    資等所得、房屋、土地等財產之財力狀態，此有原告之稅務
    電子閘門財產所得調件明細表在卷可參，暨被告林建甫違反
    契約之具體情節、經營包子店可能獲取之利潤、耗費之成本
    暨損失等一切情形，認為原告原請求之違約金以租金之5倍
    計算尚屬過高，而應酌減為租金之3倍為適當，即7萬2,000
    元（計算式：2萬4,000×3）。
　㈢另原告主張被告應連帶給付違約金等語。按數人負同一債務
    ，明示對於債權人各負全部給付之責任者，為連帶債務。無
    前項之明示時，連帶債務之成立，以法律有規定者為限，民
    法第272條規定設有明文。觀之系爭租約之形式，尚有承租
    人之連帶保證人欄位，並均經被告葉俊緯簽名，且系爭租約
    第6條亦有關於承租人之連帶保證人應負責任之意旨，已如
    上述，足見系爭租約確實有明示債務人即被告對於債權人即
    原告應負全部之責任，符合民法第272條第1項關於連帶責任
    成立之要件，是原告關於連帶責任之主張為有理由，被告應
    連帶給付原告如前所述之違約金。
　㈣至於原告已有於111年1月1日至111年1月31日同意展延系爭租
    約以供被告尋覓其他營業處所，則違約金之起算時點自應以
    租期展延完畢日翌日起算，即111年2月1日，要屬當然。
六、綜上所述，原告依租賃之法律關係，請求被告林建甫應將系
    爭房屋遷讓返還予原告，並請求被告自111年2月1日起至遷
    讓返還系爭房屋之日止，按月連帶給付原告7萬2,000元，均
    有理由，應予准許。逾此部分之請求，即無理由，應予駁回
    。　
七、本件原告勝訴部分，係就民事訴訟法第427條第1項適用簡易
    程序所為被告敗訴之判決，爰依民事訴訟法第389條第1項第
    3款規定，依職權就原告勝訴部分均宣告假執行。又被告聲
    請宣告免為假執行，經核原告勝訴部分，於法尚無不合，爰
    依同法第392條第2項規定，宣告被告預供擔保後，得免為假
    執行。
八、本件事證已臻明確，兩造其餘攻擊、防禦方法及所提之證據
    ，經本院審酌後認對判決結果不生影響，爰不一一論述，附
    此敘明。
九、末按以一訴附帶請求其孳息、損害賠償、違約金或費用者，
    不併算其價額，民事訴訟法第77條之2 第2 項定有明文。本
    件原告僅因違約金之請求有部分敗訴，且原告敗訴部分不影
    響訴訟標的價額計算，是以本件訴訟費用仍應由被告負擔。
    又關於本件遷讓房屋之部分，原告係以被告林建甫為被告，
    被告林建甫就該部分之訴訟標的為全部敗訴，自與被告葉俊
    緯敗訴部分係負擔連帶違約金債務之利害關係有所差異，況
    違約金部分亦於本件中不併算其價額，已如上述，爰依民事
    訴訟法第79條、第85條第1項但書之規定，命本件之訴訟費
    用全部由被告林建甫負擔之。
中　　華　　民　　國　　111 　年　　 8 　　月　　5　　日
  　　　　　　　　臺灣澎湖地方法院馬公簡易庭　　　　　　
                      法  官　陳立祥
以上正本證明與原本無異。
如不服本判決，須於判決送達後20日內向本庭提出上訴狀（應按
他造當事人之人數附繕本）；如委任律師提起上訴者，應一併繳
納上訴審裁判費。
中　　華　　民　　國　　111 　年　　8 　　月　　5 　　日
    　　　　　　　　　書記官  林映君